【裁判字號】    99,簡抗,41
【裁判日期】    991116
【裁判案由】    土地所有權移轉登記
【裁判全文】
臺灣臺北地方法院民事裁定              99年度簡抗字第41號
抗  告  人  黃花珍
上列抗告人因與相對人張金和（已歿）間請求土地所有權移轉登
記事件，抗告人對於本院新店簡易庭於民國99年10月4日所為之9
9年度店簡字第1071號裁定提起抗告，本院裁定如下：
    主  文
抗告駁回。
抗告費用由抗告人負擔。
    理  由
一、本件抗告意旨略以：相對人張金和（已歿）於民國67年9月
    13日向第三人黃進財（已歿）借款5000元，並同意以坐落於
    台北縣烏來鄉○○段69 3號地號面積0.2240公頃之土地讓渡
    予黃進財，惟相對人迄未辦理該段土地所有權移轉登記；又
    抗告人及另外二位第一順位之繼承人均為黃進財合法之繼承
    人，均為有權利能力之人，亦為合法辦理該段土地繼承移轉
    登記之人，為此，爰依法提起抗告求予原裁定廢棄等語。
二、按提起民事訴訟，須具備訴訟合法要件（亦即成立要件），
    法院始得就原告之訴為本案辯論及裁判。法院調查之結果，
    如認原告之訴不備訴訟合法要件，除其情形可以補正，審判
    長應定期間先命補正外，法院應認其訴為不合法，以裁定駁
    回之，民事訴訟法第249條第1項規定甚明。其中訴訟要件關
    於當事人能力部分，該條第1項第3款即明文「原告或被告無
    當事人能力者」，為欠缺訴訟合法要件之情形；而該款所謂
    當事人能力，係指得為民事訴訟原告起訴或被告受訴之資格
    而言。當事人能力之有無，原則上則應依同法第40條之規定
    認定之，亦即原則上，有權利能力者，始有當事人能力。經
    查，本件抗告人於99年6月4日提出之起訴狀，係以張金和為
    被告，惟張金和已於77年12月22日死亡，有除戶謄本1紙在
    卷可憑，張金和於起訴前既已死亡，即喪失權利能力，而不
    具當事人能力，抗告人以之為被告，提起本件訴訟，自非合
    法且無從補正。抗告人雖以抗告人及另外二位第一順位之繼
    承人均為黃進財合法之繼承人，均為有權利能力之人，亦為
    合法辦理該段土地繼承移轉登記之人云云，惟係就抗告人部
    分為說明，與相對人喪失權利能力部分無涉。從而，原審依
    前揭規定，駁回抗告人之訴，並無不合，抗告意旨聲明不服
    ，求予廢棄原裁定，為無理由，應予駁回。
三、爰依民事訴訟法第495條之1第1項、第449條第1項、第436條
    之1第3項、第95條、第78條，裁定如主文。
中    華    民    國    99    年    11    月    16    日
                  民事第五庭  審判長法  官  薛中興
                                    法  官  歐陽漢菁
                                    法  官  洪純莉
以上正本係照原本作成。
本裁定不得抗告。
中    華    民    國    99    年    11    月    16    日
                                      書記官  邱美嫆

司法院資訊處製作；財團法人民間司法改革基金會備份。
